最　高　行　政　法　院　判　決　　　　　　　　　九十一年度判字第一五○六號
　　再 審 原告　甲○○
　　再 審 被告　財政部臺灣省北區國稅局
　　代　表　人　林吉昌
右當事人間因綜合所得稅事件，再審原告對本院中華民國八十九年六月二十三日八十
九年判字第二二八九號判決提起再審之訴。本院判決如左：
　　主  文
再審之訴駁回。
再審訴訟費用由再審原告負擔。
　　事  實
緣再審原告之配偶魏素芳民國八十一年度綜合所得稅結算申報，再審被告以其漏報本
人及配偶二人取自國防部中山科學研究院（下稱中科院）之薪資所得計新臺幣（下同
）四三四、三四六元，乃核定補徵稅額三一、九五四元。再審原告不服，就取自中科
院該薪資所得部分，申請復查結果，未獲變更，提起訴願，旋遭決定駁回，由魏素芳
提起再訴願，亦遭決定駁回，遂由再審原告提起行政訴訟，經本院八十九年判字第二
二八九號判決（以下簡稱原判決）駁回，再審原告復以原判決有現行行政訴訟法第二
百七十三條第一項第一款、第十三款前段（相當於修正前行政訴訟法第二十八條第一
款、第十款下同）之再審事由，對之提起再審之訴，茲摘兩造訴辯意旨如次：
再審原告起訴意旨略謂︰一、稅捐稽徵法第一條明白規定稅捐稽徵法未規定事項，適
用其他有關之法律規定；同法第三十八條復規定不服稅捐稽徵機關復查決定，得依法
提起訴願，則訴願法為有關聯之法律，已昭然明確。就修正前訴願法第二條所定的行
政處分要件來論，財政部及再審被告再如何文過飾非或遁詞巧辯，亦不能改變已構成
核可免稅處分之既存事實，蓋作為或不作為皆屬於單方行政行為，就此，立法先賢必
已預見行政主管機關會有怠惰、反覆無常、諉過於民之不當行政行為發生，致損及人
民應受憲法保障之財產權或依法節稅權等權利或利益之事實，而立此法條以為導正之
本意，是為法之所當然。況且關係本系爭案件適用「信賴保護原則」，已由中科院員
工依法向監察院聲請於八十八年十月二日獲得。桃園縣稅捐稽徵處大溪分處於八十年
四月八日駁回檢舉人之釋示，謂：「．．．二、查國防部中山科學研究院稱其員工薪
資分成本俸及研究加給兩部分，本俸依法課稅；至於研究加給係政府為獎勵科技人員
科技研究工作之補助費，此研究補助費台端建議應改成單一薪俸核課綜合所得稅，以
健全所得稅制，此案俟所得稅法修正時，將一併建議上級單位參採。．．．」，揆諸
上述釋示，足證當時負責中科院國稅稽徵業務之大溪稅捐分處，再度明確認定中科院
非軍職員工所領之研究補助費合於所得稅法第四條第八款前段免稅規定，為免稅之所
得，駁回檢舉人的檢舉，而檢舉人亦認為係駁回其檢舉。嗣桃園縣稅捐稽徵處大溪分
處並未就其檢舉，而對中科院本身或非軍職員工之納稅義務人，依稅捐稽徵法第三十
條、第三十一條及所得稅法第七十九條、第八十條、第八十一條、第八十三條、第九
十五條所賦予的法定職權為調查核定，開立核定稅額通知書、繳款書，命其補繳，此
可由監察院八十五年三月十五日所發布之糾正案第項甲事實第四段所記述：「．．
．八十一年九月又有納稅義務人檢舉略以：『政府財政負擔沈重，中科院給付非軍職
人員所得有低報，造成課稅不公，請研究改進，以增裕稅收．．．』」之實情而得證
。因之斯時財政部及核課主管機關以其法定職權，從五十五年至八十二年長達二十七
年之久，對中科院非軍職員工所領「品位加給、技術津貼」部分未以核定稅額通知書
為應稅之補徵作為，實是認定系爭所得，合於所得稅法第四條第八款前段規定為免稅
所得，核課主管稽徵機關及其上級督導機關的內在行政思維與外在的行政作為是內外
表裏相一致，殆無疑義，並已構成核定免稅之既存法秩序，而再審被告故意隱瞞此一
事實，使鈞院誤判。二、依修正前訴願法第二條規定，財政部應作為而不作為，視同
為核可免稅處分已確立：查中科院數千非軍職聲請人（當事人）主張自己所領之「品
位加給或技術津貼」所得，並非所得稅法第七十九條第二項所定之「另行發現之課稅
資料」，蓋財政部賦稅署八十八年一月十八日台稅一發八八一八九五八二一號書函載
明：「國防部中山科學研究院非軍職人員薪給中之『品位加給』及『技術津貼』徵免
所得稅案，肇始於六十八年，由該院員工具名檢舉該院非軍職人員所領取『品位加給
』及『技術津貼』未依法納稅。由行政院將檢舉函轉財政部，經財政部函請國防部查
明給付之性質，惟國防部函覆基於業務機密之理由無從提供：」是以財政部至遲於六
十八年已發現中科院非軍職人員領有「品位加給」及「技術津貼」之事實，當時雖擬
具處理辦法報請行政院函准備查在案，並於六十八年十一月三十日匆匆以（六八）台
財稅第三八五○一函徵免原則，以「如係、如屬」等關鍵詞授權中科院自行認定「品
位加給、技術津貼」為合於所得稅法第四條第八款免納所得稅之研究補助費。更進一
步在財政部所出版各年度版所得稅法令彙編、稅捐稽徵法令彙編刻意隱去財政部六十
八年台財稅第三八五○一號之積極作為，使全國人民、法學界、律師界、稅捐稽徵機
關中、低階層官員皆不知有此函示存在，監察院（八五）院台財字第二四五七號函調
查意見即指出：且桃園縣稅捐稽徵處大溪分處於八十年四月八日回覆檢舉納稅義務人
，亦認為研究加給及技術津貼係政府為獎勵科技人員科技研究之工作補助費（對人民
公開表示），而再審被告於八十二年四月十五日北區國稅三第八二○○七三○七號函
，認「品位加給、技術津貼」可否適用所得稅法第四條第八款亦有疑義：採不溯既往
原則，明定自：可知稅捐稽徵機關中、低階公務員亦不知有該函釋之存在；而在六十
九年至八十三年以前亦從未對「品位加給、技術津貼」開立核定稅額通知書或繳稅扣
繳憑單，更使人民信賴中科院非軍職員工所領之「品位加給、技術津貼」為符合所得
稅法第四條第八款前段免稅要件為免稅所得。就修正前訴願法第二條第一項規定行政
處分之明確定義來看，已構成有效之認可免稅行政處分；反之，就該法第二條第二項
規定之有效定義而論，財政部至遲於六十八年由檢舉人依所得稅法一百零三條告發中
科院非軍職員工領有品位加給、技術津貼之事實，屬已發現知悉之課稅資料，當時財
政部如堅持「品位加給、技術津貼」為所得稅法第八條第四款但書部份所稱核屬勞務
所得，非免稅所得，應依所得稅法第八十條、第八十一條、第八十三條之一之規定命
令各地稅捐稽徵處於六十九年起中科院非軍職員工申報綜合所得稅時，發現仍未申報
，即應依所得稅法第九十五條等有關法條調查核定，並開立「核定稅額通知書」與中
科院非軍職員工，為法定期間應為之作為，卻在長達十餘年中不處分中科院非軍職員
工所領「品位加給、技術津貼」之不作為事實，一方面駁回檢舉人之檢舉，影響檢舉
人領取檢舉獎金之權利，另一方面復損害中科院非軍職員工依法節稅權、工作選擇權
、生涯規劃處置財產權，已符合修正前訴願法第二條第二項要件，視同核可中科院非
軍職員工所領「品位加給、技術津貼」為免稅之研究補助費，殆無疑義。故不論係刻
意隱去六十八年台財稅第三八五○一號函之積極作為或如後述應作為而不作為之論述
下，中科院非軍職員工所領之「品位加給、技術津貼」，非屬另行發現課稅之資料，
應享有充分的「信賴保護原則」之適用；而桃園縣稅捐稽徵處大溪分處於八十年四月
八日復以：「．．．研究加給及技術津貼係政府為獎勵科技人員科技研究之工作補助
費，台端建議應併為單一薪俸，合併課稅一案，將建議上級於修法時一併參採．．．
」再度駁回檢舉人，而財政部及再審被告於八十三年一月二十二日始以北區國稅大溪
審第00000000號函明確表示變更以往已核可免稅之處分。三、學說學理及裁
判實務均支持信賴保護原則之適用：再查，信賴保護原則為戰後在西德發展成功之原
則，最先適用於授益性質行政處分之撤銷，其後此項原則經該國憲法法院之不斷引用
，逐漸成為憲法層次之法則，不僅拘束行政部門，對立法及司法部分亦有拘束力。學
說學理及裁判實務均支持信賴保護原則之適用，如吳庚之「行政法之理論與實用」、
城仲模之「行政法裁判百選」及鈞院五十四年度判字第二五五號判決。再審被告八十
三年一月二十二日北區大溪審第00000000函行政命令溯及既往，即違反「信
賴保護原則」。四、財政部刻意不公布之函釋，復牴觸「租稅法律主義」無法律拘束
力：經查該部六十八年台財稅第三八五○一號函不公佈之理由如前所述外，財政部稅
制委員會更於七十九、八十三、八十七年度所出版各年度所得稅法令彙編及八十六年
稅捐稽徵法令彙編中，以其首揭財政部七十九年十月十八日台財稅第七九○七一四三
三四號函、財政部八十三年八月三十一日台財稅第八三一六○七六六一號函、財政部
八十七年九月二十一日台財稅第八七一九六五三六六號函、財政部八十六年七月十一
日台財稅第八六一○七○○六九號函各函示，再三揭示：「本部及各權責機關在民國
某年某月某日前發布所得稅釋示函令（稅捐稽徵釋示函令），凡未編入該各年度版之
所得稅法令彙編（稅捐稽徵法令彙編）中，自七十九年十一月五日、八十三年十月一
日、八十六年八月一日、八十七年十一月一日起，非經本部重行核定，一律不再援引
適用」，經再審原告詳查各該年度版之所得稅法令彙編（稅捐稽徵法令彙編）中，皆
未列入財政部六十八台財稅第三八五○一函、行政院八十四年台八十四財三七○○七
號函，依上開各函示之意旨，應為無效之函示，必經各權責機關重新核定後，始重新
生效，故應對中科院非軍職員工，不具拘束力。就稅捐稽徵法第一條之一立法旨意，
前述所得稅法令彙編三函、稅捐稽徵法令彙編首揭函示，對據以申請之案件發生效力
，且為對納稅義務人有利者，應適用之。故北區國稅大溪審第00000000號函
、財政部六十八年台財稅第三八五○一號函及行政院八十四台財三七○○七號函（又
皆未依中央法規標準法第七條之規定送立法院備查）對中科院非軍職人員無拘束力，
因此三函所依據之財政部六十八年台財稅第三八五○一號函違憲違法如前述，政府機
關施政最忌反覆無常，憲法層次「禁反言」原則，具有拘束立法、司法、行政三者之
效力。五、監察院在（八五）院台財字第二四五七號函中，亦調查指出桃園縣稅捐稽
徵處大溪分處於八十年四月八日回覆檢舉納稅義務人，亦認為研究加給係政府為勵
科技人員科技研究工作之補助費（對人民公開承認），而再審被告八十二年四月十五
日北區國稅三字第八二○○七三○七號函認「品位加給及技術津貼」可否適用所得稅
法第四條第八款，亦有疑義．．．應採不溯既往原則，明定自．．．所以本案未納稅
，非可歸責於納稅義務人；又監察院分別於八十七年十一月二十日院台財字第八七
二二○○五八○號及十二月二十二日院台財字第八七二二○○六五八號函亦表明對
中科院非軍職員工之處置顯非公平，而係中科院及稅捐機關之行政疏失所致；就桃園
縣稅捐稽徵處大溪分處於八十年四月八日函覆檢舉人之函，中科院非軍職人員主觀上
並無違章漏稅之故意，應享有「信賴保護原則」之適用，因其為主管機關對人民之函
示，非政府機關內部建議函。六、追補課稅不能漠視一般法理原則：經濟日報八十九
年四月十三日第二版社論刊載，遠東集團負責人徐旭東，為不當課稅處分力爭到底，
並獲鈞院判決勝訴。而該判決之主要依據，不是稅務法令，卻係一般公認的信賴保護
原則。司法判決以一般法理否決課稅處分，實為一大突破，稅務機關不能等閒視之。
．．．鈞院判決撤銷原處分，係因為稅務機關以新的行政命令，改變沿用二十六年之
免稅待遇，並追溯適用補課過去五年之稅款，而認為再審原告指責違反信賴保護及法
律不溯既往原則，並非全然無據。七、依財政部賦稅署八十八年一月十八日台稅一發
第八八一八九五八二一號書函所載，可證明本案係由人民依所得稅法第一百零三條檢
舉，但財政部為配合獲得國防實質嚇阻戰略能力，而有六十八年台財稅第三八五○一
號函授權中科院自行認定之作為，並未於法定期間內滿足檢舉人領取檢舉獎金之權利
，復又損及中科院非軍職員工依法節稅權、工作選擇權、生涯規劃財產處置權，已符
合修正前訴願法第二條行政處分之要件，已構成核可免稅行政處分十餘年；而負責中
科院國稅稽徵業務之地方機關桃園稅捐稽徵處大溪分處於八十年一月二十六日約談中
科院，經該院派員向承辦人羅肇松先生解釋未扣稅引用法條後，其同意摘錄要點向財
政部賦稅署回報，更於同年四月八日以：「．．．研究加給係政府獎勵科技人員科技
研究之工作補助費．．．」之函釋駁回檢舉人，並以其法定職權不開立核定稅額通知
書補徵中科院所核發之研究補助（即品位加給或技術津貼），此一具有公法上效果之
單方行政行為，再度確認系爭研究補助是屬所得稅法第四條第八款前段為獎勵研究而
有免稅之適用，由此可見該管核課稅捐機關之所以不作為。如參照鈞院就「信賴保護
原則」所為意旨，則既存之法秩序與政府機關之決定，已因有權解釋機關所為之行政
處分而確立，致再審原告等中科院非軍職員工相信此一既存之法秩序，信賴此一政府
機關之決定，而安排其生活或處置其財產，則核課機關及其上級督導機關事後因主管
人事之更替而認知有所不同，而改為核課之應納所得，也不能因嗣後法規、命令之制
定或修正，使再審原告遭受不能預見之損害，以保護人民即再審原告之既得權益。而
在此原則之適用下可知，縱然法令有所謂追溯規定，但因已明確禁止新制定或修正法
規、命令有溯及既往之效力，使人民更為不利，舉重所以明輕，是再審被告所屬大溪
稽徵所八十三年一月二十二日北區國稅大溪審第00000000號函件通知、八十
四年八月十四日台財稅第八四一六四一四一八號函釋暨行政院秘書長八十四年十月十
七日台八十四財三七○○七號函釋，核定系爭所得（品位加給或技術津貼）為應納稅
之重新認定，應於新處分作成之後方能發生效力，不能驟然推翻前面既有法秩序，方
足以維持人民對法秩序之信賴。而再審原告所爭執者，乃八十一年度所得稅，應有此
信賴保護之適用。八、為此請判決廢棄原判決，並撤銷原處分及一再訴願決定，另行
言詞辯論及命中科院參加訴訟等語。
再審被告答辯意旨略謂：按「左列各種所得，免納所得稅：．．．八、中華民國政府
或外國政府，國際機構，教育、文化、科學研究機關、團體、或其他公私組織，為獎
勵進修、研究或參加科學或職業訓練而給與之獎勵金及研究、考察補助費等。但受領
之獎學金或補助費，如係為授與人提供勞務所取得之報酬，不適用之。」，「一、凡
依職級按月定額發給者，應屬各該研究人員之薪資所得，應於給付時應依法辦理扣繳
，所得人並應於年度結算申報時合併申報課稅。二、如係按研究計劃個案給付、並非
通案按職級按月給付者，則為研究補助費，依法可免納所得稅。三、如屬第一種情形
，中科院以往未依法扣繳，所得人以往年度亦未申報納稅者，應即請中科院轉知各所
得人自行向稽徵機關補報並補繳應納稅款，可免予處罰，自六十九年一月起，中科院
應於給付時依法扣繳，所得人應於每年終後合併申報綜合所得稅。四、本案經報奉行
政院六十八年十一月八日台六十八財第一一二○四號函准予備查在案。」，「中科院
給付非軍職人員「科技品位加給」暨「技術津貼」之所得稅徵免原則，仍請依本部六
十八年十一月三十日台財稅第三八五○一號函辦理。」分別為所得稅法第四條第八款
所規定及財政部六十八年十一月三十日台財稅第三八五○一號函、八十四年八月十四
日台財稅第八四一六四一四一八號函釋在案。次按「中科院給付非軍職人員之科技品
位加給暨技術津貼，免扣繳所得稅一案，與現行法令規定不合，奉示：本案應依法課
徵所得稅：至追課以往年度所得部分，請洽商財政部妥為處理．．．。」復為行政院
秘書長八十四年十月十七日台八十四財三七○○七號函釋在案。經查中科院之預算雖
分別依計畫編列人事費支應其員工之各項給與，但實際上領受「科技品位加給」或「
技術津貼」之非軍職人員，無論配屬之單位或參與不同計畫，悉依該院所訂「科技人
員品位加給支給標準表」、「技術員薪給標準表」之等級，每月按級定額領取「科技
品位加給」或「技術津貼」。該院與其聘僱人員之約定事項亦載明所指薪給，除實物
代金及眷補費外，包括全部給與，是以該院非軍職人員所領受之「科技品位加給」或
「技術津貼」，核屬其因提供勞務所取得之報酬，另再審被告於八十二年間曾派員前
往該院現場瞭解結果，該院支付非軍職人員之「科技品位加給」及「技術津貼」係採
按月給付方式，是依前揭法條及函釋規定，原核定以系爭薪資所得（研究補助費或品
位加給）四三四、三四六元，併課當年度綜合所得額，核定應補稅額三一、九五四元
，要無不合，請予維持。又本件原核定發單補徵稅款，並未逾稅捐稽徵法第二十一條
所定核課期間，再審原告所稱基於信賴利益不宜追溯補徵等節，殊無足採。至再審原
告所訴原判決有適用法規錯誤，殊難謂為有理由；又其以當事人發現未經斟酌之證物
或得使用該證物之理由，僅為其對證物認定之歧異，要難謂符合現行行政訴訟法第二
百七十三條第一項第十三款前段規定之要件，請求判決駁回再審原告之訴等語。
　　理  由
按修正前行政訴訟法第二十八條第一款所謂適用法規顯有錯誤（即修正後之第二百七
十三條第一項第一款），係指原判決所適用之法規與該案應適用之現行法規相違背，
或與解釋判例有所牴觸者而言。至於事實之認定或法律上見解之歧異，再審原告對之
縱有爭執，要難謂為適用法規顯有錯誤，而據為再審之理由。本件再審原告之配偶魏
素芳八十一年度綜合所得稅結算申報，漏報本人與配偶取自中科院之薪資所得四三四
、三四六元，再審被告乃核定補徵稅額三一、九五四元。再審原告就該薪資所得部分
，循序提起行政訴訟，原判決以所得稅法第四條第八款、第十四條第一項第十三類規
定，已明示薪資所得之定義，凡公教、軍、警、公私事業職工薪資及提供勞務之所得
，均屬之。此項薪資所得除法定免稅者外，均屬應稅之個人綜合所得。查系爭所得係
再審原告及其配偶以中科院非軍職員工身分而領受之品位加給或技術津貼，雖以研究
補助費為名，但並非因參與研究投入心力而獲致，無論配屬之單位或參與不同研究計
畫，均依該院所訂「科技人員品位加給支給標準表」、「技術員薪給標準表」之等級
，每月按級定額領取。即屬因提供勞務所取得之報酬，依所得稅法第四條第八款但書
規定，不在免稅範圍，自應列報為個人綜合所得總額中，課徵綜合所得稅，不得僅以
系爭所得以研究補助費為名發給，即謂免稅。又系爭所得所以應認係應稅薪資所得，
並非以每月發給為要件，尚不因中科院函云每月發給為便宜作業，即認不符合應稅要
件。又按租稅法律主義，乃課稅原則之一，課稅固應有法律依據，免稅亦同。此觀諸
所得稅法就免稅所得採列舉規定，非該法所定免稅之所得，均應核課所得稅（第二、
三條）等情，亦可窺知。系爭所得依法應稅，已如上述，縱稽徵機關久未課稅，並不
能認有免稅之默示，否則無異認行政不作為得創設免稅內容，殊與租稅法律主義有違
。又再審被告僅消極的未予核課，其課稅要件仍然存在，未予再審原告有任何免稅之
利益，無信賴基礎事實，不成立信賴保護原則。既未逾核課期間，再審被告予以核課
，與法無違。所得稅之核課期間，所得稅法並無特別規定，自應適用稅捐稽徵法第二
十一條所定之核課期間。再審原告及其配偶既有系爭應稅所得，即應課稅，其個人之
主觀意思無涉。再審被告應予核課，其怠於稽徵，僅涉是否逾核課期間問題，亦不因
其有歸責事由致未逾核課期間之系爭所得不得再行核課。又國防科技，涉國家安全、
人民福祉，固應受獎勵，然並非必予免稅之殊遇。揆諸租稅法律主義原則，仍須有明
文之免稅規定始可。系爭所得不合免稅規定，已如前述，自不能謂其與國防科技有關
，應解為免稅。前引所得稅法規定之薪資所得、免稅等內容，於本案系爭所得實現時
迄今未有更易，稽徵機關縱有怠於稽徵情事，並非認屬免稅範圍，嗣後補徵，無關法
令變更問題，亦無追溯適用之可言。從而再審被告依法補徵漏報稅款，一再訴願決定
，遞予維持，均無違誤。再審原告起訴意旨，難謂為有理由，而駁回再審原告在前訴
訟程序之訴，殊無所適用之法規與應適用之現行法規相違背，或與解釋判例有所牴觸
情形。再審原告以原判決具有再審事由，主張如事實欄所載。經查財政部七十九年、
八十三年及八十七年編印之所得稅法令彙編未將財政部六十八年十一月三十日台財稅
三八五○一號函及行政院台八十四財三七○○七號函編入，依該部七十九年十月十八
日台財稅第000000000號、八十三年八月三十一日台財稅第0000000
00號、八十七年九月二十一日台財稅第八七一九六五三六六號函，非經重行核定固
不再援用。唯解釋函未編入彙編之原因不一，並非即認該解釋函與稅法規定相違，稅
捐稽徵機關本於稅法規定，其結論如與未經編入彙編之解釋函相同，亦難謂為違法。
依前開稅法，系爭所得既非免稅所得，依法應予核課，結論相同，仍應予維持。再查
，所得稅法第四條第八款立法意旨，固在獎勵研究等，但仍須合於該款規定要件者，
始能獲免稅獎勵，尚非所有獎學金或補助費均得免稅。中科院發給員工之薪資雖分本
薪與科技品位加給、技術津貼二部分，但無論其給付名目為何，既均非免稅所得，自
應全數納稅。另上開所得稅法規定一直未變更，且財政部（六十八）台財稅第三八五
○一號函明白指出，凡依職級按月定額發給者，應屬研究人員之薪資所得，所得人應
申報課稅，並未就系爭依職級按月定額發給之所得為應予免稅之承諾。稅捐稽徵機關
未於中科院成立時，立即查明該院非軍職人員之品位加給、技術津貼得否免稅，其領
取者有否申報納稅，僅係稅捐機關有無失職問題，尚難據此認定再審被告同意系爭所
得為免稅所得，更非訴願法第二條所指視同行政處分。桃園縣稅捐稽徵處大溪分處八
十年四月八日函係回復檢舉人之檢舉，並非對納稅義務人為免稅之處分。再審被告八
十二年四月十五日北區國稅三第八二○○七三○七號函僅係再審被告對財政部之建議
函，並非對外發布之有效函釋，縱再審原告因故不知悉前開法律或前開函示意旨，仍
不能邀免納稅義務。行政院、財政部就中科院非軍職人員所領品位加給及技術津貼等
函釋，均係對該類所得是否合於所得稅法第四條第八款免稅條件為解釋，亦即對條文
文義為闡明，性質上為解釋函，應自法規生效之日起有其適用，且上開函釋並非就稅
法未規定事項另作補充規定，自無違反租稅法律主義、溯及既往或信賴保護原則，難
謂為無效之函示。稅法對何種所得應課稅，何種所得可免稅，既已有規定，再審被告
自無待財政部就特定人之特定所得再為函釋，始得課徵。再審被告所為補稅處分，尚
無違反稅捐稽徵法第一條之一規定或依法課稅原則。再審原告未申報系爭所得，縱無
故意或過失，亦僅得免予處罰，仍應補納短納之所得稅。再審原告所舉監察院函，縱
認中科院及稅捐稽徵機關行政疏失，亦難因此免除納稅之義務。從而再審原告所訴各
節及認學說及裁判實務均支持本件應有信賴保護原則之適用云云，無非係法律上見解
之歧異，原判決並無適用法規顯有錯誤之情形。又上開證物縱經斟酌，亦不能為有利
於再審原告之認定，再審原告主張原判決具有行政訴訟法第二百七十三條第一項第十
三款前段之再審事由，亦屬無據。綜上所述，本件再審之訴，顯無再審理由，應予駁
回。又本件事證已臻明晰，無行言詞辯論之必要，中科院亦非本件訴訟標的須合一確
定者或因本件撤銷訴訟之結果，其權利或法律上之利益，將受損害者，自無庸命其參
加，併此指明。
據上論結，本件再審之訴為無理由，爰依行政訴訟法施行法第二條、行政訴訟法第二
百七十八條第二項、第二百八十一條、第九十八條第三項前段，判決如主文。
中　　華　　民　　國　　九十一　　　年　　　八　　　　月　　二十二　　　日
                    最 高 行 政 法 院  第 四 庭
                                審 判 長 法  官　　　廖　政　雄
                                         法  官      林　家　惠
                                         法  官　　　趙　永　康
                                         法  官　　　鍾　耀　光
                                         法  官　　　姜  仁  脩
右  正  本  證  明  與  原  本  無  異
　　　　　　　　　　　　　　　　　　　　 法院書記官　張　雅　琴
中　　華　　民　　國　　九十一　　　年　　　八　　　　月　　二十二　　　日
